【裁判字號】    92,訴,163
【裁判日期】    950406
【裁判案由】    妨害自由等
【裁判全文】
臺灣苗栗地方法院刑事判決               92年度訴字第163號
公  訴  人  臺灣苗栗地方法院檢察署檢察官
被      告  庚○○
                    現於臺灣臺中女子監獄執行中
被      告  己○○
                    現於臺灣臺中監獄苗栗分監執行中
共同選  任
辯  護  人  李晉安律師
被      告  戊○○
                    號3樓
上列被告等因妨害自由等案件，經檢察官提起公訴（91年度偵字
第3688號、92年度偵字第305 號），本院判決如下：
    主  文
庚○○共同意圖為自己不法之所有，以恐嚇使人將本人及他人之
物交付，累犯，處有期徒刑壹年陸月。
己○○共同意圖為自己不法之所有，以恐嚇使人將本人及他人之
物交付，處有期徒刑壹年貳月。
戊○○共同意圖為自己不法之所有，以恐嚇使人將本人及他人之
物交付，處有期徒刑壹年。
    事  實
一、庚○○曾因違反麻醉藥品管理條例案件，經臺灣新竹地方法
    院，於民國84年5 月9 日，以84年易字第148 號，判處應執
    行有期徒刑5 年2 月。嗣經臺灣高等法院以84年上訴字第40
    58號，判決駁回其上訴。其於上訴後，復經最高法院以84年
    臺上字第5841號判決駁回其上訴而確定，送監執行後於87年
    6 月12日縮短刑期假釋出獄，假釋期間交付保護管束，於90
    年4 月4 日假釋期滿未經撤銷假釋視為執行完畢。詎其仍不
    知悔改，於91年8 月22日20時許，在苗栗縣苗栗市○○街10
    9 號Ｇ10「頤和園大樓」住處，以懷疑乙○○、丁○○私吞
    毒品為由，與其弟己○○、友人戊○○，共同基於意圖為自
    己不法所有及剝奪他人行動自由之犯意聯絡，夥同多名不知
    姓名、年籍之成年男子，在庚○○前述住處附近道路，將丁○○、乙○○及綽號「義正」之不詳姓名之人，強押上不同
    之2 部車輛，在苗栗地區行駛，至苗栗縣苗栗市○○路、玉
    清路口對面玉清大橋施工之工務所旁空地後，強拉丁○○、
    乙○○2 人下車後毆打，己○○亦親自參與毆打，致乙○○
    受有頭皮撕裂傷、前胸處表淺瘀傷等傷害（乙○○傷害部分
    未據告訴），丁○○則受有頭頂擦傷之傷害。庚○○等人，
    並要求丁○○、乙○○2 人，分別通知家屬籌足新臺幣（下
    同）7 萬元、10萬元，並向丁○○、乙○○2 人恐嚇稱：「
    若不配合請你們吃子彈，拿錢來贖人，否則將不釋放」等語
    ，使丁○○、乙○○2 人心生畏懼，分別向家屬求助。迄於
    91年8 月22日23時許，乙○○之母丙○○○、大姊葉鈺梅，
    駕駛自用小客車自新竹南下至苗栗交流道之「台塑滿加福加
    油站」前，將現金10萬元，交給與庚○○等人，具有前述恐
    嚇取財等共同犯意聯絡之1 位不詳名的成年男子，始將乙○○釋放。而丁○○之母甲○○與友人曾玉嬌2 人，則於翌日
    即91年8 月23日凌晨1 時30分許，自新竹南下到場，因現金
    不足，只交付現金1 萬元，而承諾交付一定會兌現之支票，
    經商討後，由與庚○○等人具有前述恐嚇取財等共同犯意聯
    絡之不詳姓名之1 位成男子，收下發票人為丁○○、付款人
    為新竹市第一信用合作社東南分社、支票號碼為0000000 號
    、發票日為91年8 月23日、金額為6 萬元之支票1 紙，始將
    丁○○釋放，因而剝奪丁○○、乙○○之行動自由約長達5
    小時。嗣至91年9 月17日17時許，在苗栗縣苗栗交流道旁為
    警拘提庚○○後循線查獲，始知上情。
二、案經新竹市警察局第二分局報告及臺灣苗栗地方法院檢察署
    檢察官自動檢舉偵辦後起訴。
    理  由
一、本件被告庚○○、己○○、戊○○均否認有何犯行，被告庚○○辯稱：「我是有欠丁○○2 萬元，所以他們來苗栗找我
    ，丁○○就帶乙○○跟義正的人一起過來找我。後來他們押
    我上他們的車，當時我口氣有比較不好，他們就對我拉扯，
    我認為欠他們錢，他們也不要對我這樣。我否認有賣他們毒
    品的事。我有在現場，但是我否認有把他帶上車。我沒有打
    乙○○，我也沒有請他家屬拿錢來，我們都沒有講過這些話
    ，我沒有去玉清大橋施工工務所旁空地。詹富貞我不認識，
    彭仁杰於開庭時有載我來，跟我說要我說是我交給他（彭仁
    杰）的，我不知道支票是丁○○的，也沒看過那支票，且我
    有學過會計不可能把支票交給那些人」等語；被告己○○辯
    稱：「我沒有毆打、恐嚇及妨害乙○○及丁○○的自由，他
    們拿我姐的項鍊，我是開車載他們去領錢，後來我遇到林北
    川，林北川叫我載我姐回家，他會處理此事，後來的事我不
    知道」等語；被告戊○○辯稱：「我不認識乙○○及丁○○
    ，我只認識己○○，他是我國中同學，當初是己○○開車到
    檳榔攤找我。我只有將車子借給己○○。」等語。
二、惟查：
  (一)證人即被害人乙○○於本院審理時具結後證稱：「（問：案
    發當天晚上你來苗栗做什麼？）買毒品，要跟庚○○買毒品
    。」、「（問：以前有無跟她買過？）有的。」、「（問：
    來之前有無跟她聯絡？）有的，她叫我來苗栗縣苗栗市○○
    街109 號Ｇ10「頤和園大樓」找她。」、「（問：何時到那
    裡？）晚上的時候。」、「（問：你跟誰來？）我跟丁○○
    及義正3 人一起過來，我開我哥哥的車子一起到頤和園。」
    、「（問：去到那邊碰到誰？）去的時候有庚○○及一位年
    紀比較老（大約40幾歲）的男人及她的弟弟己○○在場。」
    、「（問：你們去的時候發生何事？）要跟她買毒品，庚○○也有將毒品拿出來，但沒有買成，我們3 人要離開的時候
    ，是丁○○將庚○○的毒品偷走。」、「（問：你們離開多
    久，才被庚○○查到毒品？）庚○○那邊有一位年紀比較大
    的人跟我們一起去領錢，沒有領到錢，我不知道提款卡密碼
    ，所以提款卡被吃掉，然後就回到庚○○住處，庚○○才發
    現她的毒品被偷走了。」、「（問：既然沒買成為何要去領
    錢？）我們是先看毒品的貨色，但對方叫我們去領錢看是否
    是真的要買。」、「（問：接下來發生何事？）在庚○○的
    住處，他們有人就叫小弟來，我不知道誰叫的。」、「（問
    ：有多少人來？）有3 個男子過來，其中一位30幾歲，另外
    兩位約20歲。」、、、「（問：接下來發生何事？）有一個
    警察來。」、「（問：是哪邊的警察？）我不知道。」、「
    （問：那位警察有無穿制服？）我不清楚，我沒有看到警察
    ，因為大家一聽到警察來就都跑了。」、「（問：後來跑到
    哪邊？）跑到我的車子，然後在苗栗繞一圈，然後庚○○再
    叫丁○○打電話給我，叫我回到庚○○的住處。」、「（問
    ：回去後發生何事？）我沒有回到庚○○住處，在中途就被
    剛才那3 個人攔住，他們3 人開一台車。」、「（問：在何
    處攔你？）在庚○○住處附近。」、「（問：攔住你之後把
    你帶去何處？）攔住後，叫我過去坐他們的車，然後有人開
    我的車子，把我載到附近的檳榔攤，然後檳榔攤有2 位成年
    男子，其中有一位拿槍，另外開一部車，然後將我載到溪邊
    。」、「（問：在檳榔攤有無看到戊○○上車？）有的。他
    坐別台車子。」、「（問：這路途中，你有無表示要下車？
    ）我沒有表示，但我很想下車，他們不讓我下車，因為他們
    手上有拿鋁棒、木棍、還有一個盒子，裡面裝槍。」、「（
    問：與你同車的有幾位？）4 個，其中己○○開車。」、「
    （問：到了玉清大橋施工工務所旁空地之後，有誰在場？）
    另外一台車，早就將義正及丁○○押在車上，連同我這部車
    ，總共3 部，同時抵達玉清大橋施工工務所旁空地。」、「
    （問：所以你被押的時候，對方就已經開2 台車？）是的。
    」、「（問：到了工地之後的狀況？）我被己○○用鋁棒敲
    打我的後腦勺，另外1 位年輕男子用木棍打我的頭，另外那
    個中年男子也有打我身體其他部分，我全身都被打。」、「
    （問：戊○○有無打你？）他沒有打我，但他說：我如果不
    說的話，你們全部都不要走，都會死在這裡。接著持槍的人
    就對空開槍兩聲，警告我們。」、、「（問：你被打多久？
    ）連續被打10幾分鐘。我先被打，打得全身都是血，後來丁○○被打，他們說東西是我拿的，所以我被打的最多次，義
    正沒有被打，但我知道毒品是丁○○拿的，所以叫他趕快承
    認，免的我被打，他們還是打我，因為丁○○還是不承認，
    他們就說反正你們都不承認，叫我們想個方法，後來說那些
    毒品價值20萬元，叫我們3 人平均分擔，要求我們3 個的家
    屬湊20萬元來贖人。」、「（問：你有無跟家人聯絡？）有
    的。我有打一通電話回去。」、「（問：是你自己打電話回
    去？）我只是叫我媽借我錢。」、「（問：有無提到你人在
    何處？發生何事？）都沒有。」、「（問：他們有無跟你媽
    說，叫你媽拿錢過來贖人？）有的，其中有一位30幾歲的男
    子說：你兒子偷東西不乖，我教訓他，你拿10萬元來，我才
    要放你兒子。」、「（問：你母親隔多久才交錢？）約1 個
    小時，我母親到苗栗交流道「台塑滿加福加油站」將10 萬
    元交給那3 位曾在工地現場的成年男子。」、「（法官問：
    義正是何人？）我不知道他的真實姓名，他是70次的男子，
    我只知道他叫義正，我在丁○○家遇到的，以前我在楊梅也
    有看過他。」、、「（法官問：你被打時，義正在做什麼？
    ）他在旁邊有在幫我說情，因為他知道毒品是丁○○拿的，
    不是我拿的。」、「（法官問：他們拿的是真槍還是假槍？
    ）我看到開槍時有出火星，但真假就不清楚」等語（以上參
    本院審卷(一)第50至62頁、第64頁）、「（問：你當天在玉清
    大橋施工工務所旁空地有無看到戊○○？）有。」、「（問
    ：戊○○有無打你？）他及一個較胖的人站在一起，較胖的
    人有拿著槍對我示威。」、「（問：己○○有無在場？）有
    。」、「（問：己○○有無打你？）有。」等語（以上參本
    院審卷(一)第100 至101 頁）。
  (二)是由證人乙○○之上述證詞，參酌卷附之診斷證明書所示（
    參91年度偵字第3688號卷第180 至181 頁），可知渠係證稱
    於上述時間，與被告庚○○聯繫購買毒品，並與被害人丁○○及「義正」3 人，一同駕駛自用小客車，至苗栗縣苗栗市
    ○○街10 9號Ｇ10「頤和園大樓」住處。嗣渠等抵達上址後
    ，被告庚○○將毒品取出。但未與渠等成交，而被害人丁○○於離開之際，將毒品偷走，嗣為被告庚○○發現。但之後
    有警察到上述大樓，渠等於驚慌之下，旋即回到上述自用小
    客車，並駕車離開該處。而被告庚○○即與渠聯絡，要求渠
    回到被告庚○○上述住處，渠在上址附近，即為之前在被告
    庚○○住處出現的3 名男子攔住，命渠坐上該3 名男子之車
    輛，並由一名男子駕駛渠先前所駕駛之車輛，一同至一處檳
    榔攤，由另2 名男子再駕駛1 部車輛，將渠載至溪邊，當時
    被告戊○○有在場，且坐上另1 部車輛。在途中渠雖想下車
    ，但因對方有木棍、鋁棒且持有疑似手槍之物品，不敢作此
    表示。與渠同坐1 車之人共有4 位，由被告己○○開車。到
    苗栗縣苗栗市玉清大橋時，另外1 台車，業已將丁○○及「
    義正」押在車上，連同渠所坐之車輛，總共3 部車，同時抵
    達玉清大橋施工之工務所旁空地，渠立即為被告己○○以鋁
    棒敲打後腦杓，另外1 名男子以木棍打渠之頭部，另外1 名
    中年男子毆打渠身體，被害人丁○○亦被打。被告戊○○當
    時亦在場，雖未毆打渠，但恐嚇稱：「若是不說的話，你們
    全部都不要走，都會死在這裡」等語。後來前述男子中有人
    稱那些毒品價值20萬元，要求渠等3 人平均分擔，要求渠等
    3 人之家屬湊20萬元來贖人。渠即打電話向母親借錢，上述
    男子中之1 名，對渠母親說：「你兒子不乖，我教訓他，你
    拿10萬元來，我才要放你兒子」等語，於1 個小時後，渠母
    親將10萬元，在苗栗交流道之「台塑滿家福加油站」，交付
    10萬元給曾在工地現場的成年男子等情。
  (三)證人即告訴人（被害人）丁○○於本院審理時具結後證稱：
    「（問：你認識被告庚○○、己○○及戊○○嗎？）只認識
    庚○○。」、「（問：91年8 月22日晚上你何時到苗栗市○○街109 號Ｇ10「頤和園大樓」找庚○○？）當天晚上將近
    12點，我與乙○○及1 位男姓朋友一起去。」、「（問：在
    庚○○家中看到那些人？）只看到庚○○及他弟弟。」、「
    （問：你去該處做何事？）與庚○○談債務之事。」、「（
    問：在該處停留多久？）半個鐘頭左右。」、「（問：發生
    何事？）因有警察來巡邏，那時那邊人很多，大家都下樓，
    所以我們也跟著下樓。」、「（問：那時你與何人離開？如
    何離開？）我們跟著庚○○朋友一起下樓後，庚○○他們的
    車就載我們到溪邊，當時車上有庚○○的朋友、他弟弟及我
    。」、「（問：誰開車？）我不清楚。」、「（問：車上包
    括你有幾人？）3 人，有庚○○、1 個男的及我。」、「（
    問：是否是己○○開車？）不是，也不是戊○○，是一個男
    的開車。」、「（問：是你自願去跟他們的嗎？）因事情還
    沒談妥，所以他叫我上車我就上車。」、「（問：何時你才
    知道乙○○的消息？）到溪邊才知道，我們是同時到。」、
    「（問：乙○○坐那一台車？）他坐另1 台車。」、、「（
    問：你的車離開頤和園大樓之後，有無到中華路的檳榔攤？
    ）有經過。」、、、「（問：你們何時到玉清大橋施工工務
    所旁空地？）12點左右。」、「（問：到達工地之後的情形
    ？）我及乙○○有被打。」、「（問：那些人打你？）現場
    有7 、8 個人，當時只有庚○○跟我下車，後來她弟弟也有
    到工地，至於戊○○有無在場我不確定。」、「（問：有幾
    人打你？如何打？）我被他們用拳頭打，但大多數的人打乙○○。」、、「（問：打的過程多久？）沒有很久。」、、
    「（問：你剛才說你被打一下子，那乙○○被打多久？）30
    幾分鐘。」、「（問：庚○○及己○○在場，那他們有無打
    你？）沒有。」、「（問：他們人在何處？）下車我們就被
    毆打，那時就沒有看到他們人了。」、「（問：他們有無站
    在旁邊？說什麼話？）我不知道，我只有看到他們下車。」
    、、「（問：後來誰開口向你們要錢？）他們裡面年紀約4
    、50歲的大哥。」、「（問：他如何向你們說？）他叫我拿
    7 萬元，乙○○拿10萬元出來，才放我們回去。」、「（問
    ：他有無說如果不拿錢出來，會發生什麼事？）說不拿錢就
    不能回去。」、「（問：你有欠他們錢嗎？）沒有，是庚○○欠我錢。」、、「（問：那時你有無想走的意思？）有。
    」、、「（問：你們有無被控制行動？）他們說錢沒有拿去
    ，就不能走。」、「（問：但你們為何不走？）他們不讓我
    們走。」、「（問：他們用何方式不讓你們走？）他們命令
    我們跪在地上，不准走。」、、「（問：何人向你們家屬拿
    錢？）我不清楚，我也沒有看到。」、「（問：你家屬送錢
    來時，你有無一起過去？）我家屬拿錢給他們之後，我也有
    過去，但對方的人我沒有看到。」、「（問：他們向你媽媽
    拿錢時，有幾台車過去？）有2 台車一起過去苗栗交流道，
    其中1 台車載我，另1 台車去拿錢，而另一車上之人我沒有
    看到。」、「（問：這2 台車的人有無庚○○、己○○及戊○○？）沒有。」、、「（法官問：證人對庚○○說她沒有
    到玉清大橋施工工務所旁空地，有何意見？）有，我們到橋
    下時，就被毆打了。」、「問：提示92年偵字305 號卷第77
    頁）你在偵查中說：己○○、戊○○2 人從長安街頤和園10
    樓就與你們在一起，到檳榔攤，一起到玉清大橋施工工務所
    旁空地。那你剛才為何說戊○○沒有去？）己○○及戊○○
    都有去。」等語（以上參本院審卷(一)第88至99頁）。
  (四)是由證人丁○○之上述證詞，衡諸證人乙○○之前述證詞，
    及證人乙○○於偵查時之證詞（參91年度偵字第3688號卷第
    169 至170 頁、92年度偵字第305 號卷第121 至123 頁、第
    140 至143 頁），並參考卷附之診斷證明書所示（參同上偵
    卷第33頁）。可知除證人丁○○、乙○○及「義正」等3 人
    ，為被告庚○○、己○○、戊○○及其他數名成年男子，強
    押至苗栗縣苗栗市玉清大橋施工之工務所旁空地，遭被告己○○等人毆打、恐嚇取財、剝奪行動自由之原因，係因被告
    庚○○等人懷疑證人乙○○等人偷竊亦即私吞毒品（證人乙○○之證詞），或者是被告庚○○積欠證人丁○○款項之債
    務問題，而有出入者外，其餘證詞均相吻合。經查：
    1.證人乙○○於檢察官訊問時結證稱：「（問：被押走的情
      形？）我與丁○○要向小芸的人去買毒品，小芸就是庚○○，在被押當天大約7 、8 點鐘，在苗栗市小芸住的地方
      10樓，當時丁○○把毒品藏起來，我沒有拿，丁○○也不
      承認，他就把我們押走、、」等語（參同上偵卷第169 頁
      ）。
    2.證人丁○○於檢察官訊問時結證稱：「（問：6 萬元支票
      為何去辦止付？）支票是庚○○的弟弟拿的，平白無故拿
      去。」、「（問：當天情形？）庚○○說我們來苗栗的人
      乙○○和我吞了他們的毒品、、」等語（參同上偵卷第72
      頁）。
    3.是證人乙○○、丁○○於檢察官訊問時具結後之證詞，核
      與證人乙○○於本院證稱被告庚○○等人，係因懷疑證人
      乙○○、丁○○私吞毒品，方強押證人乙○○、丁○○至
      上址等情相符。是證人丁○○於本院審理時該稱係因與被
      告庚○○間之債務糾紛所引起等語，與渠於檢察官偵查時
      之證詞不符，復與證人乙○○於偵查、審理時之證詞不符
      ，就證據法則而論，應認渠於本院審理時之此節證詞，為
      迴護被告庚○○等人之詞，不足採信，應以渠於偵查時具
      結後之上揭證詞為真實可採。
  (五)證人即被害人乙○○之母丙○○○於本院審理時具結後證稱
    ：「（問：案發當天是誰打電話給你叫你拿錢？）是乙○○
    打電話給我。」、「（問：有無其他的人打電話給你？）沒
    有，只有我在跟乙○○通電話的時候，旁邊的人接過來講，
    叫我拿10萬元，其餘的不用說那麼多。」、「（問：何時、
    何地交錢？）他們大約晚上9 時許打電話給我，我大約10
    點半就到苗栗交流道「台塑滿加福加油站」。到的時候他們
    還未到，看到有一部車子在附近繞來繞去，不敢過來拿。後
    來我在那邊等了10分鐘，就有人打電話給我，我說我要看到
    我兒子才要將錢交出去。他們就說叫我先將錢交給他們，但
    我不肯，過了10幾分鐘，他們才將我兒子載來，我看到我兒
    子滿臉是血，我將錢交給他們後，他們還不肯放人，還將我
    兒子拉走，後來才放我兒子，但將我兒子的車子開走。」、
    「（問：你錢是否交給在庭上的這3 位被告？）不是。」、
    「（問：交錢的時候他們3 人有無在場？）沒有。」、「（
    法官問：你平常是否知道你兒子有吸毒？）他之前有吸毒被
    勒戒過，、。」等語（以上參本院審卷(一)第64至66頁）。渠
    於檢察官偵查時結證稱：「乙○○說要跟我要10萬元，因為
    他沒有跟我要過錢，我覺得有問題，就叫我女兒葉鈺梅開車
    載我去，他們一直換地方，到苗栗市的一處加油站，我說我
    要看我兒子，過了1 、20分鐘，他們就帶我兒子來，他滿臉
    都是血，大約22日晚上11點拿錢給他們，拿錢的那幾個很高
    ，回到家約隔天一點，另1 個人的媽媽比較晚去，我們的車
    子是丁○○開回來等語（參同上偵卷第170 至171 頁）。
  (六)證人即被害人乙○○之姐葉鈺梅結證稱：「乙○○打電話回
    來，說快拿錢去，我們就拿去，是一個3 、40歲的男生跟我
    們約地點，約在苗栗交流道下台塑加油站等，之後就有3個
    男生來，要我們交錢給他，我們說要看我弟弟才要將錢給他
    ，之後我弟弟就出來，頭臉流血，身體跟鞋子都髒髒的，我
    們就把現金給他」等語（參同上偵卷第172 至173 頁）。是
    由證人丙○○○、葉鈺梅之證詞，可知證人丙○○○於91年
    8 月22日晚上9 時許接獲被害人乙○○之電話，對方稱要10
    萬元，渠即與證人葉鈺梅駕車自新竹南下苗栗，後來對方要
    求至苗栗交流道下之台塑加油站見面，於當晚11時左右，將
    10萬元現金交付1 位身高相當高之成年男子，被害人乙○○
    方被釋放，當時業已滿臉血跡。而被害人乙○○之車輛係被
    害人丁○○開回來等情。
  (七)觀諸卷附之電話通聯紀錄，可見證人丙○○○所使用之0000
    000000號行動電話的基地台位置，於91年8 月22日22時47分
    以前，均在新竹市。於同日23時4 分許，在苗栗縣頭屋鄉○○路；同日23時10分許起至23時47分許止，在苗栗縣公館鄉
    五谷村；隔日即91年8 月23日零時17分許，則在苗栗縣造橋
    鄉；同日零時19分許，在苗栗縣頭份鎮；同日零時26分許，
    在新竹縣寶山鄉；同日零時23分許回到新竹市，且大多被害
    人乙○○所使用0000000000號、0000000000號行動電話通話
    （參同上偵卷第138 頁、第146 至164 頁，92年度偵字第30
    5 號卷第17至19頁、第126 至127 頁）。而證人葉鈺梅所使
    用之0000000000號行動電話的基地台位置，於91年8 月22日
    日22時47分，與被害人乙○○之0000000000號行動電話通話
    時在新竹市，之前亦均在新竹市，而同年月22日23時15分起
    至同年月23日零時18分止，分別在苗栗縣公館鄉五谷村、頭
    屋鄉、造橋鄉等地，此後則均在新竹市（參92年度偵字第22
    至26頁、第126 至127 頁）。是由證人丙○○○、葉鈺梅之
    上述證詞，衡諸前述電話通聯紀錄之顯示，可知證人丙○○○、葉鈺梅之上述證詞，應屬真實可採。
  (八)證人即被害人丁○○之母甲○○於本院審理時具結後證稱：
    「（問：案發當天晚上你兒子去哪裡？）我不知道我兒子在
    哪裡，後來接到我兒子的電話。」、「（問：何時接到電話
    ？）大約吃完飯，晚上7 點多的時候。」、「（問：誰打電
    話給你？）有1 個男生，聽聲音大約3 、40歲，說我兒子欠
    他們7 萬元，但我有質疑，他叫我拿錢過去。」、、「（問
    ：你兒子講幾通電話？）有接到兩次，叫我趕快拿錢過去。
    」、「（問：他們有無說沒有拿錢要怎樣？）沒有說。但丙○○○叫我趕快拿錢去，因為她的兒子被打的很嚴重，說我
    如果不去的話，我兒子可能會被打的更嚴重。」、「（問：
    幾點到苗栗？）大約12點多。」、「（問：到苗栗哪邊？）
    到苗栗交流道下來的加油站。下來後對方就有人開乙○○的
    車在那邊等我們。己○○當時在駕駛座上，然後我兒子就被
    一位年紀比較大（大約40多歲）的人帶下來，另外兩位被告
    當時我沒有看到，當時我帶1 萬元的現金，另外開1 張6 萬
    元我兒子名義的支票給他們，後來年紀較大的那位有問說可
    不可以，就有人說可以，後來他們就放我兒子，我兒子就開
    乙○○的車回去，我坐我兒子所開的車子回去，我朋友曾玉
    嬌就自己開她的車子回去。」、、「（問：支票是否有兌現
    ？）沒有，隔天我到銀行止付。」、「（法官諭請證人指認
    被告3 人，看交錢時有誰在場？）我只有看到己○○的側面
    ，很像他、、」等語（以上參本院審卷(一)第49至51頁、第52
    頁）。
  (九)證人曾玉嬌結證稱：「我載甲○○到苗栗交流道邊等，過一
    會他兒子就來跟她拿錢，我看見他兒子頭部有血，有一個人
    押著他兒子，押他兒子的人說老大支票可以嗎，後來甲○○
    的兒子開車載她回去」等語（參同上偵卷第192 至193 頁）
    。是由證人甲○○、曾玉嬌之上述證詞，參酌證人甲○○於
    偵查時之證詞（參同上偵卷第191 至192 頁），可知證人甲○○於91年8 月22日晚上吃過晚飯後，接到被害人丁○○之
    電話，有一名男子稱丁○○積欠7 萬元，要求渠拿錢過去，
    丁○○亦要求渠趕快拿錢過去。而證人丙○○○告知渠趕快
    拿錢過去，因為被害人乙○○被打的很嚴重。渠即與證人曾
    玉嬌於91年8 月23日凌晨，駕駛車輛至苗栗交流道，嗣渠下
    車後，發覺對方之人駕駛被害人乙○○之車輛在該處等待渠
    等，被告己○○當時坐在駕駛座上，被害人丁○○為1 名約
    40多歲之人帶下車，渠僅帶1 萬元現金，另以丁○○名義開
    立面額6 萬元之支票，交付與對方，被害人丁○○即駕駛乙○○之車輛搭載渠回家，而證人曾玉嬌自行駕車返回住處。
    而前述支票於隔日止付，並未兌現等情。而觀諸告訴人丁○○秀弘所使用0000000000號行動電話通話基地台位置，衡酌
    證人甲○○於偵查時之證詞（參91年度偵字第3688號卷第19
    1 至192 頁）。可知告訴人丁○○所使用之上述行動電話，
    於91年8 月22日20時3 分許至同年月23日1 時21分許，在苗
    栗縣苗栗市○○路、中華路、後龍鎮○○路、造橋鄉談文、
    公館鄉五谷村等地，8 月23日2 時22分許在苗栗縣頭份鎮，
    2 時45分之後均在新竹市（以上參91年度偵字第3688號卷第
    110 至116 頁）。而證人曾玉嬌使用0000000000號行動電話
    通話時之基地台位置，於91年8 月22日23時許27分至48分均
    在新竹市，隔日即23日1 時32分在苗栗市，1 時35分許在苗
    栗縣公館鄉五谷村，1 時45分在苗栗縣造橋鄉，此有通聯紀
    錄在卷可考（參92年度偵字第305 號卷第28至30頁）。是由
    證人甲○○、曾玉嬌之上述證詞，交叉比對，互核相符。再
    參酌前述電話通聯紀錄之基地台位置，與證人甲○○、曾玉
    嬌2 人之證詞，亦相吻合，可見證人甲○○、曾玉嬌之上述
    證詞為真，應可採信。
  (十)證人林碧玉結證稱：「（問：有無提示6 萬元支票？）有。
    」、「（問：支票如何來的？）前手交給我的，一位名叫陳
    雲廷交給我的，是林徐梅英欠我6 萬元，託陳雲廷交給我的
    。」、「（問：陳雲廷何時把支票交給你？）好像是8 月20
    幾日交給我的。」、「（問：何時去提示？）9 月。」等語
    （以上參91年度偵字第3688號卷宗第68至69頁）。證人即支
    票背書人陳雲廷於警訊中證稱：「91年8 月26日，我到徐梅
    英住處，徐梅英委託我轉交該支票給林碧玉」等語，證人林
    徐梅英於警訊中證稱：「我欠林碧玉6萬元，託陳雲廷轉交
    支票給林碧玉，支票是詹富貞向我調現交給我的」等語（以
    上參同上偵卷第126 至127 頁，按證人陳雲廷、林徐梅英2
    人，於警詢時之陳述，均係審判外之陳述，原無證據能力。
    但依據刑事訴訟法第159 條之5 第1 項之規定：「被告以外
    之人於審判外之陳述，雖不符前四條之規定，而經當事人於
    審判程序同意作為證據，法院審酌該言詞陳述或書面陳述作
    成時之情況，認為適當者，亦得為證據」、同條第2 項之規
    定：「當事人、代理人或辯護人於法院調查證據時，知有第
    159 條第1 項不得為證據之情形，而未於言詞辯論終結前聲
    明異議者，視為有前項之同意」。而被告庚○○、己○○、
    戊○○3 人及辯護人於本院調查證據時，未對前述證人陳雲
    廷、林徐梅英2 人之警詢陳述，表示異議。且證人陳雲廷、
    林徐梅英2 人之前述筆錄，均係警員所製作，有一定之公信
    力，復無不適當之情形，本院自得將之作為證據，附此敘明
    。）
  (十一)證人詹富貞於偵查時具結證稱：「該支票是我朋友彭仁杰於
    91年8 月24日到我家拜託我調現，我才向林徐梅英調現」等
    語」（以上參91年度偵字第3688號卷宗第173 至174 頁），
    證人彭仁杰則於偵查時具結證稱：「支票是庚○○在晚上拿
    給我幫她調現，隔1 天或2 天我才拿去給詹富貞調現」等語
    （以上參同偵卷第190 頁）。是由證人林碧玉、林徐梅英、
    陳雲廷、詹富貞、彭仁杰之上述證詞，觀諸卷附之付款人為
    新竹市第一信用合作社東南分社、支票號碼為0000000 號、
    發票日為91年8 月23日、金額為6 萬元之支票1 紙及支票正
    反面、掛失止付票據提示人資料查報表影本、退票理由單各
    1 紙所示（參同上偵卷第34至35、第47至48、51頁），可知
    上述支票，係被告庚○○請證人彭仁杰幫忙調現。而證人彭
    仁杰於91年8 月24日，交付證人詹富貞調現。而證人詹富貞
    則持該紙支票，向證人林徐梅英調現。而證人林徐梅英則於
    同年月26日，將上述支票委託證人陳雲廷轉交證人林碧玉，
    證人陳雲廷則將之轉交證人林碧玉，但因告訴人丁○○業已
    申請掛失止付，致該紙支票並未兌現等情。是前述支票，係
    由被告庚○○於本件案發後不久，交付證人彭仁杰調現等事
    實，應可認定。
  (十二)參酌被告庚○○於檢察官訊問時陳稱：「（問：這張支票是
    你交給彭仁杰？）是。」、「（問：支票何來？）、、，時
    間大約是開支票的前一天晚上8 、9 點，、、後來我弟弟就
    回來，、，要叫他們將項鍊找出來給我。」、「（問：支票
    誰交給你的？）當天晚上我弟弟的朋友林大哥在我家附近拿
    給我的，說對方承認將項鍊拿去，、、，拿給我的支票跟現
    金10萬元是項鍊的錢。」等語（以上參91年度偵字第3688號
    卷第193 至194 頁）。是由被告庚○○之前開陳述，可知其
    係陳稱其弟即被告己○○之友人「林大哥」，於上述支票開
    立當日晚上，亦即於91年8 月23日晚上，將上述支票交付予
    其。而其旋即將該紙支票，交付與證人彭仁杰等情。而參諸
    證人彭仁杰之前述證詞，益見該紙支票，確係被告庚○○交
    付證人彭仁杰無訛。是被告庚○○於本院審理時翻異前詞，
    改稱：「彭仁杰於開庭時，要我說是我交給他，沒看過那支
    票」等語為虛，不足為採。
  (十三)雖被告庚○○於偵查時陳稱：於案發當日其之鑽石項鍊不見
    ，對方即被害人乙○○、丁○○承認將項鍊拿走等語（參同
    上偵卷第193 至194 頁，92年度偵字第305 號卷第90頁）。
    然查，證人即被害人乙○○、丁○○證稱被告庚○○等人，
    係因懷疑被害人乙○○2 人私吞毒品，方強押被害人2 人至
    苗栗縣苗栗市玉清大橋旁施工之工務所等情，已如前述。且
    警員持本院法官核發之搜索票，於91年9 月17日，至苗栗縣
    苗栗市○○街10 9號Ｇ10搜索，扣得被告庚○○所有之海洛
    因等物品，此有搜索票、新竹市警察局第二分局搜索扣押筆
    錄、扣押物品目錄表各1 份（均為影本）及照片3 張在卷可
    佐（參上參91年度偵字第3688號卷第16頁、第18至21頁）。
    而被害人乙○○於91年10月間，因施用毒品案件，經臺灣新
    竹地方法院裁定送觀察勒戒，並於臺灣新竹看守所附設勒戒
    處所觀察勒戒等情，業據證人乙○○證述明確，且有臺灣新
    竹地方法院檢察署刑案資料查註紀錄表在卷可考（參臺灣新
    竹地方法院檢察署91年度他字第573 號卷第11至14頁）。而
    被告庚○○曾因販賣麻醉藥品案件，經法院判處有期徒刑5
    年確定（與吸用部分，定應執行有期徒刑5 年2 月），並於
    90 年4月4 日假釋期滿未經撤銷假釋視為執行完畢等情，亦
    有臺灣高等法院被告全國前案紀錄表在卷可憑。是證人乙○○證稱於案發當日，係前往上址，欲向被告庚○○購買毒品
    乙節，應屬信而有徵，堪以採信。且證人丁○○於檢察官訊
    問時具結後之證詞，復與證人乙○○所證相符，亦如前述。
    由此可知，被告庚○○等人，實因懷疑證人乙○○、丁○○
    2 人，趁購買毒品之際，私吞毒品，乃強押證人乙○○、丁○○及「義正」3 人，至玉清大橋施工之工務所旁空地毆打
    ，並施以恐嚇取財行為等事實。
  (十四)至被告庚○○辯稱：其未到玉清大橋工務所旁空地，沒有請
    乙○○、丁○○家屬拿錢來，與證人丁○○有債務糾紛等語
    ；被告己○○否認有毆打被害人乙○○、丁○○，亦無對被
    害人乙○○2 人恐嚇取財，且未取得任何金錢；辯護人之辯
    護意旨，以證人即被害人丁○○於本院審理時證稱當日被打
    係因債務之事沒有講清楚等語，及依據證人丙○○○、甲○○等人之證詞，可知被告庚○○及己○○，並未於證人丙○○○等人交付金錢、支票時在場，而認被告庚○○、己○○
    並未參與對被害人乙○○、丁○○為剝奪行動自由、傷害及
    恐嚇取財等犯行，而係業已死亡之林北川等人所為，且被告
    庚○○、己○○，亦未指使林北川等人為上述犯行；被告戊○○辯稱僅係借車與被告己○○使用，並未毆打被害人乙○○、丁○○，亦未恐嚇取財等行為。然查：
    1.證人乙○○證稱：被告庚○○在頤和園時就在車上，渠被
      庚○○等人所叫的小弟開車押渠。當時庚○○坐另1 部車
      跟著去，在車上看渠被打等語；證人丁○○亦證稱：被告
      庚○○在車上看渠被打等語（以上參92年度偵字第305 號
      卷第122 至123 頁）。是由證人乙○○、丁○○之前述證
      詞，參酌渠2 人於本院審理時具結後之證詞，可知被告庚○○自「頤和園」附近坐上另1 部車輛，與強押證人乙○○、丁○○之車輛，一同至苗栗市玉清大橋工務所旁之空
      地，眼見證人乙○○2 人被毆打。且證人己○○於上述空
      地，毆打被告乙○○，被告戊○○在場恐嚇等情，業據證
      人乙○○證述甚詳，已如前述。而證人丁○○證稱被告己○○、戊○○有出現在上述空地等情，亦如前述，由此足
      見被告庚○○、己○○、戊○○等3 人，不但於上述時間
      ，在苗栗市玉清大橋工務所旁之空地出現，且被告己○○
      有動手毆打證人乙○○，被告戊○○恐嚇證人乙○○等情
      ，實可認定。
    2.證人甲○○證稱：「（問：到苗栗哪邊？）到苗栗交流道
      下來的加油站。下來後對方就有人開乙○○的車在那邊等
      我們。己○○當時在駕駛座上，然後我兒子就被一位年紀
      比較大（大約40多歲）的人帶下來，、、」、「法官諭請
      證人指認被告3 人，看交錢時有誰在場？）我只有看到己○○的側面，很像他、、」等語（以上參本院審卷(一)第49
      至50頁、第52頁）。是由證人甲○○之證詞，可知被告己○○於證人甲○○交付1萬元及上述支票時在場。
    3.被告庚○○自陳由被告己○○之友人「林大哥」處，取得
      被害人丁○○名義之上述6 萬元支票，並將之交由證人彭
      仁杰調現等情，已如前述。是本件證人即被害人乙○○、
      丁○○，既係至被告庚○○位於「頤和園」住處購買毒品
      ，然未完成交易，而被懷疑私吞毒品，並由被告己○○、
      友人「林大哥」及數名姓名不詳之成年男子，分別駕駛車
      輛將被害人乙○○2 人強押至苗栗市玉清大橋工務所旁空
      地，復由被告己○○及其他男子毆打被害人乙○○，被告
      戊○○出言恐嚇被害人乙○○。而被告己○○又於證人甲○○交付現金1 萬元及上述支票時在場，被告庚○○復自
      被告己○○友人「林大哥」手中取得上述支票，並要求證
      人彭仁杰調現。由此顯見，被告庚○○、己○○、戊○○
      3 人，與被告己○○之成年友人「林大哥」、上述不詳姓
      名之成年男子，就上述對被害人乙○○等人剝奪行動自由
      、傷害及恐嚇取財等犯行，具有犯意之聯絡與行為分擔。
  (十五)至被告庚○○、己○○均辯稱係林北川對押走被害人，其餘
    之事情均不知情等語。但林北川業已死亡，此有死亡證明書
    1 紙在卷可佐（參本院審卷(二)第52頁），是被告庚○○、己○○之此節辯解之真實性，實有可疑。但由上述之論證，可
    知被告庚○○、己○○對於上述剝奪行動自由、傷害、恐嚇
    取財之犯行，有犯意之聯絡與行為分擔，已如前述。縱認林
    北川有參與強押被害人乙○○等人之情事，仍與被告庚○○
    等人就上述犯行，具有共同正犯之關係。因此，被告庚○○
    、己○○之此節辯解，不能作為對其等有利之認定。
  (十六)又被告庚○○聲請本院調閱「頤和園」案發當日之監視錄影
    帶，用以證明其未強押被害人乙○○等人上車乙節。然查，
    員警至「頤和園」調閱案發當日之監視錄影帶，但該大樓警
    衛人員向員警稱所裝設之監視錄影器，均是以同一片錄影帶
    循環錄製，致無法提供案發當時之全程錄影過程等語，此有
    新竹市警察局第二分局93年4 月30日竹市警二分刑字第0930
    0179 79 號函附卷可稽（參本院審卷(一)第189 頁）。是被告
    庚○○所請求本院調查之證據，既不存在，即無調查之可能
    ，附此敘明。
  (十七)綜上，被告庚○○、己○○、戊○○3 人之上述辯解，無非
    臨訟卸責之詞，不足採信。此外，復有診斷證明書、前述支
    票影本、掛失止付票據提示人資料查詢報表影本、退票理由
    單影本、電話通聯紀錄、被告戊○○口卡片（證人乙○○指
    認，參91年度偵字第3688號卷第93頁）、被告己○○之口卡
    片（證人甲○○指認，參同上偵卷第99至100 頁）、現場照
    片（參同上偵卷第105 至107 頁）在卷可憑，被告等犯行，
    洵堪認定。
三、核被告庚○○、己○○、戊○○3 人所為，均係犯刑法第34
    6 條第1 項之恐嚇取財罪、第302 條第1 項之妨害自由罪、
    第277 條第1 項之傷害罪「僅指告訴人丁○○受傷部分，不
    包括被害人乙○○受傷部分（傷害部分，為據告訴）」。被
    告庚○○、己○○、戊○○等3 人，與前述不詳姓名年籍之
    成年男子間，就上述恐嚇取財、妨害自由、傷害等犯行，具
    有犯意聯絡及行為分擔，均為共同正犯。又被告庚○○等人
    ，以前述強押被害人乙○○、丁○○及「義正」等3 人上車
    ，及上述言詞恐嚇被害人乙○○、丁○○等2 人，分別剝奪
    被害人乙○○等3 人之行動自由，及對被害人乙○○、丁○○等2 人恐嚇取財，均屬1 行為觸犯數罪名（亦即3 個妨害
    自由罪、2 個恐嚇取財罪），均為同種想像競合，應分別依
    刑法第55條前段之規定，從一重之妨害自由罪、恐嚇取財罪
    處斷。又被告等3 人所犯妨害自由、傷害、恐嚇取財3 罪間
    ，有方法、結果之牽連犯裁判上一罪關係，應依刑法第55條
    後段之規定，從一重罪之恐嚇取財罪論處。又被告庚○○有
    犯罪事實欄一所載之違反麻醉藥品條例犯行，於犯罪事實欄
    一所示之時間執行完畢，此有臺灣高等法院被告全國前案紀
    錄表、臺灣苗栗地方法院檢察署刑案資料查註紀錄表各1 份
    附卷可參，其於上述案件執行完畢後，5 年內再犯本件最重
    本刑為有期徒刑以上之罪，為累犯，應依刑法第47條之規定
    加重其刑。爰審酌被告等3 人，僅因懷疑被害人乙○○、丁○○2 人私吞毒品，即對被害人乙○○等3 人妨害自由，毆
    打被害人成傷，並對被害人乙○○、丁○○2 人恐嚇取財，
    並取得現金11萬元及支票1 紙，惡性非輕，復於犯罪後否認
    犯行，飾詞卸責，遑論賠償被害人之損失，可見其等犯後態
    度不佳。復斟酌其等犯罪之動機、目的、手段、所生損害、
    犯後態度，迄今尚未賠償被害人分文，並斟酌被告庚○○、
    己○○之犯罪情節較重，被告戊○○犯罪情節較輕等一切情
    狀，分別就被告等3 人，量處如主文所示之刑。至扣案之安
    非他命殘渣袋4 個、鑰匙1 支、空白保管條8 張、空白借據
    50張、空白本票41張、傳票1 張（參92年度偵字第30 5號卷
    第59頁之扣押物品清單），雖係被告庚○○所有，但無證據
    顯示係供本件犯罪之用，均與沒收之要件不符，自不得宣告
    沒收，併此敘明。
據上論斷，依刑事訴訟法第299 條第1 項前段，刑法第28條、第
302 條第1 項、第277 條第1 項、第346 條第1 項、第55條、第
47 條，罰金罰鍰提高標準條例第1 條前段，判決如主文。
本案經檢察官黃智勇到庭執行職務。
中    華    民    國    95    年    4     月    6     日
                  刑事第三庭審判長法  官   柳章峰
                                  法  官   吳國聖
                                  法  官   呂曾達
以上正本與原本無異。
如不服本判決，應於判決送達後10日內向本院提出上訴狀（應附
繕本）。
                                  書記官   許千士
中    華    民    國    95    年    4     月    6     日
附錄本判決論罪科刑法條全文：
刑法第346 條第1 項、第302 條第1項、第277條第1項。


司法院資訊處製作；財團法人民間司法改革基金會備份。
